【裁判字號】    96,交聲,1473
【裁判日期】    970128
【裁判案由】    聲明異議
【裁判全文】
臺灣臺中地方法院交通事件裁定        96年度交聲字第1471號
原處分機關    交通部公路總局臺中區監理所
異  議  人
即受處分人    甲○○
上列受處分人因違反道路交通管理處罰條例案件，對於交通部公
路總局臺中區監理所（臺中市監理站）九十六年十一月二十六日
所為之裁決（中監違字第裁六○─ＧＤ0000000、六○
─ＧＤ0000000、六○─ＧＤ0000000號裁決書）
，聲明異議，本院裁定如下：
    主  文
原處分均撤銷。
甲○○均不罰。
    理  由
一、按法院受理交通事件，準用刑事訴訟法之規定，其處理辦法
    ，由司法院會同行政院定之，道路交通管理處罰條例第八十
    九條定有明文。又被告未經審判證明有罪確定前，推定為無
    罪。犯罪事實應依證據認定之，無證據不得認定犯罪事實，
    刑事訴訟法第一百五十四條亦有明定。而認定犯罪事實所憑
    之證據，雖不以直接證據為限，間接證據亦包括在內，然而
    無論直接證據或間接證據，其為訴訟上之證明，須於通常一
    般之人均不致有所懷疑，而得確信其為真實之程度者，始得
    據為有罪之認定，倘其證明尚未達到此一程度，而有合理之
    懷疑存在而無從使事實審法院得有罪之確信時，即應由法院
    為諭知被告無罪之判決，最高法院亦著有七十六年台上字第
    四九八六號判例意旨可資參照。是揆諸前開說明，法院於審
    理行為人違反道路交通管理處罰條例案件，當踐行完畢調查
    證據之程序後，為事實之認定時，如就原處分機關所認定之
    行為人違規之事實仍有合理之訴訟上懷疑，而無法確信行為
    人確有該當於道路交通管理處罰條例各該處罰條文之構成要
    件事實時，應依「有疑唯利於被告」之證據法則，對受處分
    人為有利之認定。又汽車駕駛人，行經有燈光號誌管制之交
    岔路口闖紅燈者，處新臺幣一千八百元以上五千四百元以下
    罰鍰。汽車駕駛人，駕駛汽車有違反本條例之行為，經交通
    勤務警察或依法令執行交通稽查任務人員制止時，不聽制止
    或拒絕停車接受稽查而逃逸者，除按各該條規定處罰外，處
    新臺幣三千元以上六千元以下罰鍰，道路交通管理處罰條例
    第五十三條第一項、第六十條第一項已有規定，而其處罰之
    對象，係實際駕駛之人，亦屬明確。
二、原處分機關【即交通部公路總局臺中區監理所】係以：異議
    人即受處分人甲○○（下稱受處分人）於民國（下同）九十
    六年十月十三日十九時二十八分許、三十一分許、三十一許
    ，駕駛車牌號碼九九三一－ＨＸ號自用小客車（下稱前開小
    客車），在臺中市○○路與大業路口處，因闖紅燈左轉行駛
    （惠來路北往南左轉大業路、男駕駛）、闖紅燈行駛（大業
    路西往東直行）、違反處罰條例之行為經警鳴笛攔停拒絕停
    車接受稽查逃逸，而有違反道路交通管理處罰條例第五十三
    條第一項、第五十三條第一項、第六十條第一項規定之行為
    ，經警於同日製作中市警交字第ＧＤ0000000、ＧＤ
    0000000、ＧＤ0000000號舉發通知單逕行舉
    發（下稱前開三件舉發通知單），並經原處分機關於九十六
    年十一月二十六日依道路交通管理處罰條例第五十三條第一
    項、第五十三條第一項、第六十條第一項之規定，以中監違
    字第裁六○─ＧＤ0000000、六○─ＧＤ00000
    00、六○─ＧＤ0000000號裁決書，分別裁處受處
    分人罰鍰新臺幣（下同）二千七百元、二千七百元、三千元
    ，於法並無不合等語。
三、聲明異議意旨略以：受處分人於前揭時地並無前開三件舉發
    通知單所列之違規行為，前開小客車平日都是由受處分人之
    子即劉信宜使用，且本案駕駛前開小客車之駕駛人亦非受處
    分人，違規事實舉發有誤，爰提起本件聲明異議等語。
四、本案臺中縣警察局交通警察隊警員針對受處分人駕駛前開小
    客車，於九十六年十月十三日十九時二十八分許，行經臺中
    市○○路與大業路口處闖紅燈，且拒絕停車接受稽查而逃逸
    ，掣開舉發「闖紅燈（大業路西往東直行）」、「闖紅燈左
    轉行駛（惠來路北往南左轉大業路、男駕駛）」及「違反處
    罰條例之行為，經警鳴笛攔停，拒絕停車接受稽查逃逸」等
    違規乙節，固有前開三件舉發通知單在卷可按，惟上開道路
    交通管理處罰條例第五十三條第一項、第六十條第一項規定
    所處罰之對象，係實際駕駛之人，而非車輛之所有人。經查
    ，前開三件舉發通知單所列之違規行為，當時前開小客車之
    駕駛人並非受處分人，而係受處分人之子劉信宜等情，均據
    受處分人及其子劉信宜於本院陳明在卷外，且參諸前開三件
    舉發通知單中之第ＧＤ0000000號舉發通知單內之違
    規事實欄內記載本件駕駛人為男駕駛，顯與本件受處分人（
    女性）不符。再者，ＧＤ0000000、ＧＤ00000
    00號舉發通知單與ＧＤ0000000號舉發通知單之舉
    發時間相距甚近（分別為十九時三十一分、十九時三十一分
    、十九時二十八分），衡諸常理，在如此短暫之時間內（車
    輛持續行進中），應無更換駕駛人之可能，顯無從逕認前開
    三件舉發通知單所列違規行為之駕駛人確為受處分人。此外
    ，復查無其他積極證據可資證明受處分人即係實際駕駛人而
    有前述之違規行為，本諸首揭「罪疑唯輕」、「有疑唯利於
    被告」之法則，自應為有利於受處人之認定。是本件受處分
    人異議為有理由，應由本院撤銷原處分機關就前開三件裁決
    書之處分，並均為受處分人不罰之諭知。
據上論斷，應依道路交通管理處罰條例第八十七條第二項、道路
交通案件處理辦法第二十條前段，裁定如主文。
中    華    民    國    97    年    1     月    28    日
                  交通法庭    法  官  何世全
以上正本證明與原本無異
如不服本裁定應於送達後五日內向本院提出抗告狀。
                              書記官  童洪芳美
中    華    民    國    97    年    1     月    28    日


司法院資訊處製作；財團法人民間司法改革基金會備份。
